【裁判字號】    89,易,350
【裁判日期】    890615
【裁判案由】    恐嚇取財
【裁判全文】
臺灣彰化地方法院刑事判決                八十九年度易字第三五號
    公  訴  人  臺灣彰化地方法院檢察署檢察官
    被      告  甲○○
右列被告因恐嚇取財案件，經檢察官提起公訴（八十八年度偵字第六六八二號），本
院判決如左：
    主      文
甲○○共同意圖為自己不法之所有，以恐嚇使人將本人之物交付，累犯，處有期徒刑
捌月。
    事      實
一、甲○○曾於民國八十年間因詐欺案件，經臺灣高等法院臺南分院判處有期徒刑三
    月確定，於八十三年三月二十七日執行完畢，猶不知悔改，因甲○○曾介紹乙○○向綽號「春桂」之女子借錢，得知乙○○事後尚未完全清償借款，且甲○○因
    刑案服刑出獄後，曾向乙○○借錢未果，甲○○心生不滿，即與丙○○（另案由
    臺灣板橋地方法院以八十八年度易字第三０六四號判處有期徒刑八月）共同意圖
    為其等不法所有之犯意聯絡，於八十七年三月十二日夜晚八時許，由不知情之黃
    興福（另經臺灣板橋地方法院檢察署檢察官為不起訴處分確定）開車載甲○○、
    丙○○至乙○○、湯淑娟夫婦位於臺北縣三重市○○街二十七巷二十之三號四樓
    之住處，在該乙○○、湯淑娟之住處客廳，甲○○、丙○○共同假藉替綽號「春
    桂」女子討債為由，要求乙○○、湯淑娟開立支票還債，乙○○、湯淑娟遂要求
    甲○○、丙○○亦應交還綽號「春桂」女子所持有由乙○○開立用以借錢之本票
    ，甲○○、丙○○無法交還本票，遂推由丙○○當場拿起該處茶几上之茶杯砸向
    地面，並以拳頭打乙○○之頭部一拳（丙○○所涉毀損、傷害部分，未據乙○○
    、湯淑娟提出告訴），且對乙○○、湯淑娟夫婦恐嚇稱：「如果你們不還這筆錢
    ，要聯絡兄弟把你們押走」，而以加害身體、自由之事恐嚇乙○○、湯淑娟，致
    乙○○、湯淑娟心生畏懼而交付如附表編號所示三紙支票予甲○○及丙○○，甲○○等取得上開三張支票後，隨即將之朋分，由甲○○取得附表編號一支票，並
    旋即以該支票向名邱源男子調現新臺幣（下同）六萬元花用，丙○○則取得附表
    編號二、三所示之支票，丙○○亦旋即將此二紙支票交予黃興福清償欠款，黃興
    福再將該附表編號二、三之支票持以向不知情之張智能調現。嗣因附表編號一之
    支票經提示交換後，乙○○發現該張支票並無綽號「春桂」女子之背書，遂於八
    十七年四月二日至銀行將如附表編號二、三所示之支票掛失止付，該附表編號二
    、三所示之支票經提示交換遭退票，始為警查知上情。
二、案經乙○○訴由臺北縣警察局三重分局報請臺灣板橋地方法院檢察署檢察官呈請
    臺灣高法法院臺中分院檢察署核轉臺灣彰化地方法院檢察署檢察官偵查起訴。
    理      由
一、訊據被告甲○○坦承於前揭時、地夥同丙○○等人至乙○○夫婦住處，並由告訴
    人乙○○及湯淑娟交付如附表所示之三紙支票後，由被告與丙○○朋分該三紙支
    票花用情事，惟矢口否認有何恐嚇取財犯行，辯稱告訴人與被告前均經營婚紗禮
    服業，告訴人積欠伊三十餘萬元，伊僅係向告訴人索討債務，並未毆打告訴人，
    更未表示要聯絡兄弟把乙○○夫婦押走等語，純粹是告訴人夫婦自願交付如附表
    所示之三張支票予被告云云；然查：
  （一）右揭事實，業迭據告訴人乙○○於警訊、偵查及本院調查時指證甚詳，核與
        證人湯淑娟於偵訊證述情節相符，復有如附表編號一所示支票影本一份，及
        附表編號二、三所示之支票影本暨退票理由單影本、票據掛失止付通知書影
        本、遺失票據申報書影本附卷可憑（八十七年度偵字第一０九０八號偵查卷
        第六頁至第十七頁），而同案共犯丙○○於前揭時、地拿起茶几上之茶杯砸
        向地面，並以拳頭打告訴人之頭部一拳，且對告訴人夫婦恐嚇稱：「如果你
        們不還這筆錢，要聯絡兄弟把你們押走」，致告訴人等心生畏懼而交付如附
        表所示三紙支票予被告等情，亦迭經告訴人乙○○及證人湯淑娟分別於警訊
        、偵訊時指述甚詳，其等所述互核無訛，足認丙○○確有在前揭時、地拿起
        茶几上之茶杯砸地，並以拳頭打告訴人頭部一拳，並對告訴人夫婦恐嚇稱：
        「如果你們不還這筆錢，要聯絡兄弟把你們押走」，致告訴人等心生畏懼而
        交付如附表所示之三張支票。
  （二）被告雖於本院調查時辯稱告訴人曾向伊買禮服，計積欠伊三十餘萬元，告訴
        人交付伊附表所示三紙支票後，伊即將告訴人原開具以清償債務之本票均交
        還告訴人云云，惟被告就告訴人積欠伊債務一節，並未提出任何具體事證，
        告訴人於本院亦堅決否認有積欠被告金錢情事，且被告稱告訴人原積欠伊三
        十餘萬元，因而開具十餘紙本票交被告收執，迄七十五年間，告訴人償還至
        剩二十二萬元云云，惟自七十五年至八十七年，如以民間借貨利息計算，十
        餘年間所應給付之利息早已逾本金數額，被告僅取得面額共計十九萬元之支
        票，其未另向告訴人加收利息已屬難能，焉會於僅取得支票，未當場收取現
        金狀況下，即慨然予以折讓而將全部本票均交還告訴人，且既係以本票換支
        票，何以不要求告訴人開立同額支票，是其所辯告訴人積欠伊債務云云，顯
        係臨訟杜撰，不足採信，本案事證已臻明確，被告犯行至堪認定，應予依法
        論處。
二、按刑法上恐嚇取財罪之「恐嚇」，係指以危害通知他人，使該人主觀上生畏怖心
    之行為，然此危害之通知，並非僅限於將來，其於現時以危害相加者，亦應包括
    在內，是以恐嚇之手段，並無限制，其以言語、文字為之者無論矣，即使出之以
    強暴脅迫，倘被害人尚有相當之意思自由，而在社會一般通念上，猶未達於不能
    抗拒之程度者，仍屬本罪所謂「恐嚇」之範疇，最高法院八十年度第四次刑事庭
    會議決議及同院八十一年度台上字第八六七號判決可資參照。被告夥同素行不良
    ，有妨害自由及恐嚇前科之丙○○至告訴人住處需索金錢，告訴人稍有不從，即
  推由丙○○以茶杯砸地，並以拳頭打告訴人之頭部一拳等現實危害之舉動相加，
    且對告訴人夫妻稱：「如果你們不還這筆錢，要聯絡兄弟把你們押走」等言語而
    施以將來危害之通知，致告訴人等心生畏懼而交付支票，核被告所為，係犯刑法
    第三百四十六條第一項之恐嚇取財罪，被告與丙○○就前揭恐嚇取財犯行，有犯
    意聯絡及行為分擔，均為共同正犯。又被告係同時以一行為恐嚇乙○○、湯淑娟
    二人，係一行為觸犯二罪名，為想像競合犯，應依刑法第五十五條之規定，從一
    重以共同恐嚇取財罪處斷，被告曾於民國八十年間因詐欺案件，經臺灣高等法院
    臺南分院判處有期徒刑三月確定，於八十三年三月二十七日執行完畢，此有臺灣
    彰化地方法院檢察署刑案資料查註紀錄表及臺灣高等法院被告全國前案紀錄表各
    一紙在卷可稽，茲於五年以內再犯有期徒刑以上之本罪，是為累犯，應依法加重
    其刑，審酌被告犯罪之動機、目的、手段、所生危害及犯後圖飾狡辯等一切情狀
    ，量處如主文所示之刑，以示懲儆。
據上論斷，應依刑事訴訟法第二百九十九條第一項前段，刑法第二十八條、第三百四
十六條第一項、第五十五條、第四十七條，罰金罰鍰提高標準條例第一條前段，判決
如主文。
本案經檢察官孫治遠到庭執行職務。
中      華      民      國    八十九    年      六      月    十五    日
                                臺灣彰化地方法院刑事第三庭
                                        法  官  姚  勳  昌
右正本證明與原本無異。
如不服本判決，應於判決送達後十日內向本院提出上訴狀( 須附繕本 )。
告訴人或被害人對於判決如有不服具備理由請求檢察官上訴者，其上訴期間之計算係
以檢察官收受判決正本之日期為準。
                                        法院書記官  楊  筱  惠
中      華      民      國    八十九    年      六      月   二十一   日
附表：
┌──┬────┬────┬──────┬─────┬─────────┐
│編號│ 發票人 │ 發票日 │ 支票號碼   │  面額    │    付款人        │
│    │        │        │            │          │                  │
├──┼────┼────┼──────┼─────┼─────────┤
│    │        │八十七年│ＲＣ０一七六│          │                  │
│ 一 │ 乙○○ │三月二十│０五四      │  六萬元  │  誠泰銀行永樂分行│
│    │        │五日    │            │          │                  │
├──┼────┼────┼──────┼─────┼─────────┤
│    │        │八十七年│ＲＣ０一七六│          │                  │
│ 二 │ 乙○○ │三月三十│０五五      │六萬五千元│  誠泰銀行永樂分行│
│    │        │一日    │            │          │                  │
├──┼────┼────┼──────┼─────┼─────────┤
│    │        │八十七年│ＲＣ０一七六│          │                  │
│ 三 │ 乙○○ │四月五日│０五六      │六萬五千元│  誠泰銀行永樂分行│
│    │        │        │            │          │                  │
└──┴────┴────┴──────┴─────┴─────────┘
刑法第三百四十六條
意圖為自己或第三人不法之所有，以恐嚇使人將本人或第三人之物交付者，處六月以
上五年以下有期徒刑，得併科一千元以下罰金。
以前項方法得財產上不法之利益或使第三人得之者，亦同
前二項之未遂犯，罰之。


司法院資訊處製作；財團法人民間司法改革基金會備份。
